---
title: "Texto"
date: "2023-07-28"
output: html_document
---

```{r setup, include=FALSE}
knitr::opts_chunk$set(message = TRUE)
library(ggplot2)
library(datos)
library(dplyr)

```


En los siguientes gráficos, agregá título, etiquetas de los ejes y texto alternativo: 

```{r}
pinguinos <- datos::pinguinos

#' fig.alt: El siguiente gráfico muestra  la Distribucion de pinguinos segun su especie. Siendo la especie Adelia la más numerosa por arriba de los 150 pinguinos, le sigue la especie Papua con 130 y por último los pinguinos Barbijo con  80. 
ggplot(pinguinos, aes(especie)) +
  geom_bar() +
  labs(title = "Distribucion pinguinos segun especie",
       x = "Especie",
       y = "Cantidad")
```


```{r}
#' fig.alt: El siguiente gráfico muestra  la Distribucion de pinguinos segun su sexo y la isla que habitan. En todas las islas Biscoe, Dream y Torguensen se muestra una paridad entre hembras y machos.
ggplot(pinguinos, aes(isla)) +
  geom_bar(aes(fill = sexo), position = "dodge")+
     labs(title = "Cantidad de pinguinos según sexo y ubicacion",
        x= "Isla",
        y= "Cantidad")

          
  
```


Nota: Se puede anotar los valores sobre las barras usando `geom_text()` y `stat = "count"`, pero hay que retocar `position` y `vjust` (ajuste vertical). 

```{r}
#' fig.alt:Gráfico de barras que representa el número de pingüinos en diferentes islas, diferenciados por sexo. Las barras se agrupan para cada isla, y el color indica el sexo de los pingüinos. Las etiquetas en la parte superior de cada barra muestran el número de observaciones para cada combinación de isla y sexo.

ggplot(pinguinos, aes(isla)) +
  geom_bar(aes(fill = sexo), position = "dodge") +
  geom_text(aes(group = sexo, label = after_stat(count)),
            stat = "count",
            position = position_dodge(.9), vjust = -0.1,
            color = "black")+
labs(title = "Cantidad de pinguinos según sexo y ubicacion",
        x= "Isla",
        y= "Cantidad")
```


```{r}
#' fig.alt: El siguiente gráfico de puntos nos muestra la relacion entre el  largo del pico y alto del pico según cada especie.
ggplot(pinguinos, aes(largo_pico_mm, alto_pico_mm)) +
  geom_point(aes(color = especie)) +
  geom_smooth(aes(color = especie), method = "lm")+
  labs(title = "Relacion entre largo del pico y alto del pico",
        x= "largo de pico en mm",
        y= "alto de pico en mm")
```
 

En el siguiente gráfico, hay cuatro países que parecieran ser "outliers" ya que tienen una esperanza de vida mucho menor de lo esperado por su PBI per cápita (son países con `pib_per_capita` mayor a 9000 pero `esperanza_de_vida` menor a 60.)
En estos casos, puede ser útil destacarlos y anotar con texto cuáles son. 
Descomentá la línea `ggforce::geom_mark_circle(...` y completá el filtro para mostrar los paises.
No te olvides de también nombrar los ejes y escribir el texto alternativo!
 
```{r}
#fig.alt: "Gráfico de dispersión que muestra la relación entre el PIB per cápita y la esperanza de vida para los países. Cada punto representa un país, y la posición en el eje x (PIB per cápita) y en el eje y (esperanza de vida) indica sus valores que van desde 40 a más de  80." 
paises |> 
  filter(anio == max(anio)) |> 
  ggplot(aes(pib_per_capita, esperanza_de_vida)) +
  geom_point() +
    labs(title = "Esperanza de vida y PBI per cápita",
        x= "PBI per Capita",
        y= "Esperanza de vida")
  
```
```{r}
outliers <- paises %>%
  filter(anio == max(anio),
         pib_per_capita > 9000,
         esperanza_de_vida < 60)
```




```{r}

#fig.alt: "Gráfico de dispersión que muestra la relación entre el PIB per cápita y la esperanza de vida para los países. Cada punto representa un país, y la posición en el eje x (PIB per cápita) y en el eje y (esperanza de vida) indica sus valores que van desde 40 a más de  80.Donde se resalta con un circulos los países con menor esperanza de vida, llamados outliers"

paises %>%
  filter(anio == max(anio)) %>%
  ggplot(aes(pib_per_capita, esperanza_de_vida)) +
  geom_point() +
  geom_point(aes(color = esperanza_de_vida))+
  ggforce::geom_mark_circle(aes(filter = pib_per_capita > 9000 & esperanza_de_vida < 60, label = pais, group = pais)) +
  labs(x = "PBI per capita", y = "Esperanza de Vida") +
  geom_text(data = outliers, aes(label = pais), x = 1000, y = -3)+
     labs(title = "Paises Outliers con menor esperanza de vida ",
        x= "PBI per capita",
        y= "Esperanza de vida")


```

